臺灣板橋地方法院刑事附帶民事訴訟判決　　　　　　　九十年度附民字第一四七號
　　原　　　告　甲○○
　　被　　　告　丙○○
　　　　　　　　乙○○
右列被告因偽造有價證券等案件（九十年訴字第一六一號），經原告提起附帶民事訴
訟，爰判決如左：
    主  文
被告乙○○應給付原告新臺幣參佰肆拾捌萬捌仟壹佰元，及自民國九十年四月四日起
至清償日止，按週年利率百分之五計算之利息。
原告其餘之訴駁回。
本判決第一項於原告以新臺幣壹佰貳拾壹萬元為被告供擔保後，得假執行。
原告其餘假執行之聲請駁回。
    事  實
壹、原告方面：
一、聲明：被告應連帶給付原告新台幣（下同）三百四十八萬八千一百元及訴狀繕本
    送達翌日起至清償日止，按年息百分之五計算之利息，並願供擔保請准假執行。
二、陳述：被告丙○○與乙○○於民國八十八年間陸續簽發如附表所示之支票，並偽
    造林阿晚背書向原告調借現款，共計三百四十八萬八千一百元，屆期均無法兌現
    ，使原告因此受有損害，爰提起本訴，請求被告二人應連帶賠償原告票面金額。
貳、被告方面：
一、聲明：請求駁回原告之訴及假執行之聲請。
二、陳述：被告乙○○對原告之指訴並不否認，對於原告所請求之金額亦無意見，惟
    目前無力償還，請求原告能同意其緩期清償，被告丙○○則否認原告之指訴，認
    為其個人就此並不知情，無需負責。被告二人均認為原告不應就票面金額均要求
    被告二人連帶負責。
    理  由
一、查被告乙○○自稱為林阿晚，以如附表所示之自己支票，偽簽「林阿晚」背書以
    示擔保，向原告詐得三百四十八萬八千一百元之事實，業據被告乙○○自認在卷
    ，復有支票九紙影本在卷為據。被告乙○○於八十九年三月後，明知已然週轉不
    靈，極易陷於無力還款之狀態，猶以自己之支票權充客票，另以假名背書以示擔
    保，使原告甲○○誤認為債權有充分擔保而陷於錯誤，乘機連續大量借款，嗣後
    果於八十九年六月間因無力週轉而成為拒絕往來戶，亦無力還款，其有詐欺之犯
    意無疑。從而本院認被告乙○○行使偽造私文書、詐欺犯行之事證明確，而以本
    院九十年度訴字第一六一號判決予以論罪處刑。是依刑事訴訟法第五百條前段之
    規定，應認原告主張被告乙○○行使偽造私文書、詐欺之事實為真正，從而本件
    原告主張被告乙○○就持「林阿晚」背書之支票借款部分，有侵權行為之事實，
    應堪採信。至原告另主張被告丙○○與被告乙○○基於犯意之聯絡而共同為前揭
    詐欺犯行云云，然查，訊據被告丙○○堅決否認有此部分之詐欺犯行，辯稱向原
    告甲○○借款之事，均係其妻乙○○一人所為，伊完全不知情等語。而被告乙○○亦稱：「我是背著我先生去向他們（甲○○等人）借錢，我先生並不知情」（
    九十年二月二十三日訊問筆錄），原告甲○○固指稱：「夫妻既住在一起，且游
    女所借之款項很多，怎麼會不知情？」，然亦稱丙○○不曾在乙○○借錢之場合
    出現過（九十年三月六日訊問筆錄），被告丙○○確實沒有單獨向其借錢，係基
    於：「是一種感覺，因為乙○○拿來的票，後面都有丙○○的背書，當時我都認
    為都是丙○○自己的背書，所以會認為是丙○○要借款。而乙○○能言善道，所
    以我一直認為那是客票，現在乙○○才告訴我丙○○並不知情，我只是感覺丙○○在乙○○向我借票之後，對我比較親切，所以我才猜想丙○○知情，所以才會
    連丙○○一起告」，「丙○○確實是沒有向我借款，對丙○○所言並沒有意見」
    （九十一年六月六日訊問筆錄）等情。此外依附表所示支票影本，均無從認定被
    告丙○○就被告乙○○此部分犯行知情並有犯意聯絡，則無從僅依告訴人之單一
    指訴，以推測之方法認定被告丙○○此部分犯行，是被告丙○○既就原告此部分
    之主張加以否認，而被告乙○○雖自認有此部分詐欺之事實，惟主張為其自己個
    人前往借款，與被告丙○○無涉，此部分除原告之單一指訴外，查無其他積極證
    據足資認定被告丙○○有此部分共同詐欺行為，此部分亦經本院前揭判決予以認
    定，尚無從為不利於被告丙○○之認定。
三、按故意或過失不法侵害他人之權利者，負損害賠償責任。本件被告乙○○詐欺原
    告交付財物，故意不法侵害原告之財產權，並據本院予以論罪科刑部分，原告自
    係刑事訴訟法第四百八十七條第一項之因犯罪而受損害之人，依法自得於刑事訴
    訟程序附帶提起民事訴訟，對於被告請求回復其損害即請求被告連帶賠償所受詐
    欺交付之財物。本件原告所受詐欺出借交付之金額，達三百四十八萬八千一百元
    之事實，已據被告乙○○所自認，此部分自應由被告乙○○負賠償之責。至原告
    主張被告丙○○亦應就被告乙○○前揭行為，與被告乙○○連帶負賠償之責任，
    惟查，此部分係被告乙○○個人之犯罪行為，業經認定如前，亦即原告此部分受
    損害之金額部分與丙○○之行為並無因果關係，此部分尚非因該詐欺犯罪所受之
    損害，自不得於本件刑事訴訟程序中附帶提起民事訴訟求償，是原告請求被告丙○○連帶負賠償責任，尚屬無據。從而，本件原告請求被告乙○○應給付原告甲○○三百四十八萬八千一百元，並自起訴狀繕本送達翌日即九十年四月四日起至
    清償日止按法定週年利率百分之五計算之利息，為有理由，應予准許。原告其餘
    請求被告丙○○連帶給付上開金額部分，並無理由，應予駁回。而原告已陳明願
    供擔保請准宣告假執行，於原告勝訴部分自無不合，爰酌定相當之擔保金准許之
    ，至原告敗訴部分之假執行聲請，則因敗訴而失所附麗，應併予駁回。
據上論結：原告之訴為一部有理由、一部無理由，並依刑事訴訟法第五百零二條第一
項、第二項、第四百九十一條第十款，民事訴訟法第三百九十條第二項，判決如主文
。
中      華      民      國    九十一    年      六      月    二十八    日
                          臺灣板橋地方法院刑事第五庭
                                          法  官  王  偉  光
右正本證明與原本無異。
如不服本判決，應於判決送達後十日內向本院提出上訴狀 (應附繕本) ，上訴於
臺灣高等法院。
                                          書記官  陳  怡  君
中      華      民      國      九十一   年     七     月      二       日
附表：
  ┌─────────┬──────┬────────┬────┬────
  │票據號碼          │   發票日   │  金額（新台幣）│ 發票人 │ 背書人
  ├─────────┼──────┼────────┼────┼────
  │ＳＪ0000000│  89、06、15│  三二六七００元│ 乙○○ │ 丙○○
  ├─────────┼──────┼────────┼────┼────
  │ＳＪ0000000│  89、06、18│  三五八五００元│ 乙○○ │ 丙○○
  ├─────────┼──────┼────────┼────┼────
  │ＳＪ0000000│  89、06、26│  三八五０００元│ 乙○○ │ 丙○○
  ├─────────┼──────┼────────┼────┼────
  │ＳＪ0000000│  89、06、30│  三九四八００元│ 乙○○ │ 丙○○
  ├─────────┼──────┼────────┼────┼────
  │ＳＪ0000000│  89、07、02│  三七００００元│ 乙○○ │ 丙○○
  ├─────────┼──────┼────────┼────┼────
  │ＳＪ0000000│  89、07、16│  四六五０００元│ 乙○○ │ 丙○○
  ├─────────┼──────┼────────┼────┼────
  │ＳＪ0000000│  89、08、05│  三九四三００元│ 乙○○ │ 丙○○
  ├─────────┼──────┼────────┼────┼────
  │ＳＪ0000000│  89、08、20│  三六二二００元│ 乙○○ │ 丙○○
  ├─────────┼──────┼────────┼────┼────
  │ＳＪ0000000│  89、09、08│  四三一六００元│ 乙○○ │ 丙○○
  └─────────┴──────┴────────┴────┴────
